臺灣臺南地方法院刑事判決
109年度易字第541號
公  訴  人  臺灣臺南地方檢察署檢察官
被      告  郭勲昌



上列被告因詐欺案件，經檢察官提起公訴（108年度偵續一字第9
號），本院判決如下：
    主  文
郭勲昌犯詐欺取財罪，處有期徒刑參月，如易科罰金，以新臺幣
壹仟元折算壹日。又犯詐欺取財罪，處有期徒刑參月，如易科罰
金，以新臺幣壹仟元折算壹日。應執行有期徒刑肆月，如易科罰
金，以新臺幣壹仟元折算壹日。
未扣案之犯罪所得新臺幣肆仟元沒收，於全部或一部不能沒收或
不宜執行沒收時，追徵其價額。
    犯  罪  事  實
一、郭勲昌於民國101年間，在網路上創立「龐德夫妻情侶聯誼
    會」網站，提供不特定夫妻、單身者交流、互動，並討論交
    換性伴侶等。詎郭勲昌竟意圖為自己不法之所有，基於詐欺
    取財之犯意，分別為下列犯行：
　㈠於106年9月間某日，透過通訊軟體Line以暱稱「郭如龍」向
    上開網站之會員卓帛霖發出聯誼會活動公告，佯稱：將於9
    月間某日，在臺北市舉辦聯誼活動。這次是由論壇夫妻私下
    徵召活動，採自費參加……一人的所有費用約在新臺幣（下同
    ）1,700-2,000元上下。採用優先繳費2,000元為報名門檻，
    先繳費者，先占名額，……名額滿了，就停止報名，共有三對
    夫妻，另徵單身男是三位等語。致卓帛霖陷於錯誤，報名參
    加上開聯誼活動，並於同年9月8日將費用2,000元以轉帳方
    式轉至郭勲昌所指定由不知情之前妻王萍所申設臺南市○○區
    ○○○○號000-00000000000000號帳戶（入帳日期為同年9月11
    日，下稱永康農會帳戶）。詎郭勲昌嗣即拒絕與卓帛霖聯絡
    ，卓帛霖始知受騙。
　㈡於106年10月1日，透過通訊軟體Line以暱稱「郭如龍」向上
    開網站之會員黃笙瑋發出聯誼會活動公告，佯稱：將於10月
    20、21日，在台中市分別舉辦兩場聯誼活動。這次是由論壇
    夫妻私下徵召活動，採自費參加……一人的所有費用約在1,70
    0-2,000元上下。採用優先繳費2,000元為報名門檻，先繳費
    者，先占名額，……名額滿了，就停止報名，共有三對夫妻，
    另徵單身男是三位等語。致黃笙瑋陷於錯誤，報名參加上開
    聯誼活動，並於同年10月2日將費用2,000元以轉帳方式轉至
    郭勲昌所指定由不知情之前妻王萍所申設永康農會帳戶（入
    帳日期為同年10月3日）。詎郭勲昌即藉故拖延且並未舉辦
    上開聯誼活動，黃笙瑋始知受騙。
二、案經黃笙瑋訴由臺南市政府警察局永康分局報告臺灣臺南地
    方檢察署檢察官偵查起訴。　　
    理  由
壹、證據能力部分：
一、證人即告訴人黃笙瑋於警詢及偵查中（由檢察事務官詢問及
    由檢察官詢問但未經具結）所為之陳述，均無證據能力：
  ㈠被告主張證人即告訴人黃笙瑋於警詢及偵查中所為之陳述，
    均無證據能力等語。
　㈡查證人黃笙瑋於警詢中所為之陳述，及偵查中於檢察事務官
    詢問時所為之陳述，均屬被告以外之人於審判外之陳述，被
    告既不同意作為證據，且證人黃笙瑋於本院業經以證人身分
    到庭接受交互詰問，而其於警詢及檢察事務官詢問時所為陳
    述，與其在本院審理中之證述內容並無明顯不同，其上開於
    警詢及檢察事務官詢問時所為之陳述，即非證明犯罪事實存
    否所必要，則證人黃笙瑋於警詢及檢察事務官詢問時所為之
    陳述，並無刑事訴訟法第159 條之2 例外得認為有證據能力
    之情形，亦無同法第159 條之3 規定可採為證據之特別情狀
    ，應認為證人黃笙瑋於警詢及檢察事務官詢問時所為之陳述
    ，均無證據能力。
　㈢查證人黃笙瑋雖於偵查中經檢察官詢問，但未經具結，按被
    告以外之人於檢察官偵查中未經具結所為之陳述，因欠缺「
    具結」，難認該偵訊程序已恪遵相關法律規範，故與刑事訴
    訟法第159 條之1 第2 項規定之情形有間。惟被告以外之人
    ，在偵查中未經具結之陳述，依通常情形，其信用性仍高於
    其在警詢所為之陳述。衡諸其等在警詢所為之陳述，雖無須
    具結，然於具有「特信性」及「必要性」時，仍得作為證據
    。查證人黃笙瑋於檢察官偵查中未經具結所為之陳述，被告
    既不同意作為證據，且證人黃笙瑋業經於本院審理中以證人
    身分到庭接受交互詰問，而其於上開偵查中所為陳述，與在
    本院審理中證述內容並無明顯不同，其上開偵查中之陳述，
    即非證明犯罪事實存否所必要，自不符刑事訴訟法第159條
    之2所定必要性之要件，則證人黃笙瑋於偵查中經檢察官詢
    問但未經具結所為之陳述，即無證據能力。　
二、證人即被害人卓帛霖於偵查中（由檢察官詢問且經具結）所
    為之陳述，有證據能力：
  ㈠被告主張證人即被害人卓帛霖於偵查中所為之陳述，無證據
    能力等語。
　㈡按被告以外之人於偵查中向檢察官所為之陳述，除顯有不可
    信之情況者外，得為證據，刑事訴訟法第159 條之1 第2 項
    定有明文。所謂「顯有不可信」係指陳述是否出於供述者真
    意、有無違法取供情事之任意陳述信用性已否受確實保障而
    言，並非對其陳述內容之證明力如何加以論斷。查證人卓帛
    霖於偵查中，業經檢察官以證人身分訊問，並依法具結在案
    ，被告並未釋明證人卓帛霖於偵查中所為之陳述（經具結）
    ，有何非出於真意或有違法取供之顯不可信情況，依上開刑
    事訴訟法第159 條之1 第2 項規定，自有證據能力。此外，
    證人卓帛霖已經本院傳喚到庭作證，給予被告詰問之機會，
    其偵查中之陳述，依同法第155 條第2 項規定，自得作為判
    斷之依據。　
三、除上開所述外，本判決後述所引用之傳聞證據部分，檢察官
    、被告於本院審理時均同意作為證據（本院卷第444頁），
    本院審酌上開證據並無違法不當之情形及證明力明顯過低之
    瑕疵，且與待證事實具有關聯性，以之作為本案之證據均屬
    適當，自均有證據能力。　　　　
 貳、實體部分：
一、認定犯罪事實所憑之證據及理由：
　㈠訊據被告坦承於101年間在網路上創立「龐德夫妻情侶聯誼會
    」網站，亦有透過通訊軟體Line以暱稱「郭如龍」向上開網
    站之會員卓帛霖、黃笙瑋發出聯誼會活動公告，並分別向卓
    帛霖、黃笙瑋各收取報名參加聯誼會之費用2,000元，惟矢
    口否認有何詐欺取財犯意及犯行，辯稱：「龐德夫妻情侶聯
    誼會」都有舉辦活動，也有會員來參加，活動結束才能退錢
    。卓帛霖的部分，我有改定一個時間請他來參加，他說不能
    來參加，我與卓帛霖一直都有以Line聯絡，他沒有要求我退
    費，我認為他的錢保留在裡面才沒有退還。黃笙瑋部分要等
    活動結束才能退錢，但是他不願意，最後沒有舉辦是因為參
    加的一對夫妻有生理期的問題等語。
　㈡查被告於101年間，在網路上創立「龐德夫妻情侶聯誼會」網
    站，提供不特定夫妻、單身者交流、互動，並討論交換性伴
    侶等。被告於106年9月間某日，透過通訊軟體Line以暱稱「
    郭如龍」向上開網站之會員即被害人卓帛霖發出聯誼會活動
    公告，稱將於9月間某日，在臺北市舉辦聯誼活動。這次是
    由論壇夫妻私下徵召活動，採自費參加……一人的所有費用約
    在1,700-2,000元上下。採用優先繳費2,000元為報名門檻，
    先繳費者，先占名額，……名額滿了，就停止報名，共有三對
    夫妻，另徵單身男是三位等語。卓帛霖報名參加上開聯誼活
    動，並於同年9月8日將費用2,000元以轉帳方式轉至被告所
    指定由不知情之前妻王萍所申設之永康農會帳戶（入帳日期
    為同年9月11日）；及被告於106年10月1日，透過通訊軟體L
    ine以暱稱「郭如龍」向上開網站之會員即告訴人黃笙瑋發
    出聯誼會活動公告，稱將於10月20、21日，在台中市分別舉
    辦兩場聯誼活動。這次是由論壇夫妻私下徵召活動，採自費
    參加……一人的所有費用約在1,700-2,000元上下。採用優先
    繳費2,000元為報名門檻，先繳費者，先占名額，……名額滿
    了，就停止報名，共有三對夫妻，另徵單身男是三位等語。
    黃笙瑋報名參加上開聯誼活動，並於同年10月2日將費用2,0
    00元以轉帳方式轉至被告所指定由不知情之前妻王萍所申設
    永康農會帳戶（入帳日期為同年10月3日）等情，有證人即
    被害人卓帛霖於偵查及本院審理中之證述、證人即告訴人黃
    笙瑋於本院審理中之證述、證人王萍於本院審理中之證述可
    憑，且有中國信託銀行交易明細表（黃笙瑋），被告與黃笙
    瑋Line對話紀錄翻拍照片40張，永康區農會106年12月28日
    永農信字第1060005756號函暨附件王萍帳戶開戶申請資料及
    交易明細表資料，永康區農會108年2月23日永農信字第1080
    000709號函暨附件王萍帳戶開戶基本資料及交易明細表，華
    南商業銀行股份有限公司（下稱華南銀行）總行108年5月13
    日營清字第1080051343號函暨附件帳戶資料（卓帛霖），華
    南銀行109年4月14日營清字第1090008913號函暨附件客戶資
    料查詢（卓帛霖）等附卷可稽，且為被告所不爭執，自堪信
    上開部分事實為真正。
　㈢被告雖以前揭情詞置辯，惟查：
　⒈犯罪事實一之㈠部分：
　⑴證人卓帛霖於偵查中證稱：對方Line上的名字叫做「郭如龍
    」，一開始「郭如龍」跟我說是先聚餐，之後如果有交換性
    伴侶的活動可以自由參加，我當時有報名參加性伴侶活動，
    我是為了參加這個活動才匯款的。但這個活動沒有辦成，我
    也沒有參加過聚餐，活動時間快到的時候，我有用Line聯絡
    他，但他都沒有讀，過了一段時間他才回我，我有要他退款
    ，但「郭如龍」說已經匯給北部情侶，之後他也沒有退我錢
    。他都一直在閃礫其詞。我有寄電子郵件給他，但他都沒有
    回，且Line都沒有讀，事後才覺得被騙等語（偵卷三第105
    至106頁）。其於本院審理中證稱：（提示本院卷第243頁被
    告提出電子郵件擷圖2張，表示被告有持續與你聯絡，有何
    意見？）這是我的E-Mail沒有錯，這看起來像是前面一開始
    我們剛認識時聯繫的Mail。這是一開始我接觸到這個網路論
    壇時被告與我的聯絡。應該是第一次左右，因為到最後我跟
    他都是Line在回應，在我剛剛說的他消失的那個時候，我用
    Line找不到他，我才重新又用E-Mail，但那時候都已經不是
    在講這種東西了。他中間就是有消失不見，當然我現在是沒
    有留下那些東西，可是他中間就是有一段時間直接Line變成
    沒有這個成員，就是他把我刪掉或封鎖，到最後才又加回來
    。106年9月8日我匯了2,000元就是為了參加聯誼活動的費用
    ，這個活動沒有舉辦。後來有繼續追問，好像他又是用消失
    的方式，我就知道大概是被騙了。（問：現在法院提示另外
    一個被害人提供給法院的資料，你在106年9月8日繳的這2,0
    00元是否看到同樣Line的訊息「聯誼會活動公告，我們將於
    10月20、21日在臺中市分別舉辦兩場聯誼活動，10月27、28
    在彰化，這次是由論壇夫妻私下徵召活動」，你於106年9月
    8日所繳的2000元是否同樣看到警卷第27-28頁這樣一個聯誼
    會公告的訊息而來繳納的？）形式上是一樣的，可是地點應
    該不一樣，因為我在臺北工作，我應該是不會參加在訊息所
    寫到的地點的活動。我看到不是同一份公告，是一個形式上
    一樣的公告，我要參加，所參加的時間我忘記了，但舉辦的
    地點是在臺北市。這個活動沒有舉辦，被告沒有通知延期。
    被告錢收了，人就找不到等語（本院卷第360至373頁）。
　⑵證人卓帛霖上開於偵查及本院審理中所為證述，前後大致相
    符，可信度高。並有下列補強證據可佐：
　①被告與黃笙瑋Line對話紀錄翻拍照片40張。卓帛霖證稱被告
    以Line傳送給他的是一份形式上一樣的聯誼會活動公告，僅
    是活動的時間、地點不同，其要參加的聯誼會舉辦地點在臺
    北市等語。
　②證人黃笙瑋於本院審理中所為證述（詳下述），黃笙瑋遭被
    告以同樣方式詐騙2,000元。
　③證人張宏全於本院審理中證稱：我有加入「龐德夫妻情侶聯
    誼會」網站的會員，按照他的字面就是夫妻聯誼還是交換的
    活動。我有交錢可是沒有參加活動過。（問：我們紀錄裡面
    你在106年9月21日曾經有匯款到末四碼7790的王萍永康農會
    帳戶，你當時匯款是否因為要參加活動？）那時他說會員要
    先匯款才能參加活動，那時加入一個Line，因為我也沒有看
    到他的人，是用「郭如龍」的Line跟我對話。那個帳戶是他
    給我匯到那邊去。他說辦活動時會通知我。我繳了2,000元
    之後沒有通知。Line有時候我會問他說你這個活動到底有無
    要辦，他就跟我說有，不過大家的時間還沒有訂好，基本上
    他跟我解釋，他說就是先吃飯，要不要再進行後續的活動要
    看吃飯那時候的狀況。他沒有跟我直接說要辦他寫的那個活
    動。（問：你事後還有沒有再跟被告追活動的訊息？如果沒
    有辦活動的話退費之類的訊息？）沒有，因為後來他的Line
    就都沒有讀了。人就不見了，我就找不到人了。然後我傳Li
    ne也都沒有回。論壇我有進去看，可是我沒有看到有公告活
    動，所以我的Line才會問他，他的聯絡方式我也是透過這個
    網站才聯絡的到被告，不然我為何會匯錢給被告。我繳錢之
    後，我有再進去那個網站看，看他們有無辦活動還是有什麼
    公告，好像很久沒有更新了。我沒有參加過任何聯誼會活動
    等語（本院卷第374至378頁）。依證人張宏全上開證述，其
    依被告指示於匯款2,000元至被告指定之前妻王萍所申設永
    康農會帳戶後，被告人就不見了，找不到人，傳Line訊息也
    沒有讀取及回復。與卓帛霖上開所證述其要參加被告在臺北
    市所舉辦的聯誼會活動，依被告指示於匯款2,000元至被告
    指定之前妻王萍所申設永康農會帳戶後，活動沒有舉辦，沒
    有通知延期。被告人就找不到等情節相同。
　④並有中華郵政股份有限公司108年5月16日儲字第1080107988
    號函暨附件帳戶基本資料及跨行匯款申請書影本在卷可參（
    偵卷三第83至88頁），佐證張宏全有匯款2,000元至被告指
    定王萍永康農會帳戶。
　⑤證人莊富錦於本院證稱：我在網路上面瀏覽時發現「龐德夫
    妻情侶聯誼會」網站，就是夫妻聯誼的那種性質，包括交換
    夫妻。我在106年9月9日有匯款2,000元到這個社團負責人指
    定的帳戶裡。我的Line突然跑出加入好友通知，那個Line帳
    戶叫「郭如龍」，加入Line後被告有給我活動訊息的公告。
    我是因為看到這個公告，才於106年9月9日匯2,000元要參加
    活動。匯了2,000元之後，沒有參加他所謂的活動。我匯完
    款之後，我有請他確認到底有無收到，完了之後，他就一直
    都沒有回訊，我就在想說這個是不是詐騙，一直到時間快到
    了，我有再一次詢問他，可是他也都已讀不回。接下來我就
    都找不到他了。這個「龐德夫妻情侶聯誼會」網路上你要參
    加的話是交5,000元，後來要參加他們舉辦的活動是交2,000
    元。我在偵查中說「這個聯誼會主辦人是『郭如龍』這個聯誼
    會主要目的是要聚餐，聚餐是要先繳費用，所以我繳了2,00
    0元，我忘記是要辦在那邊，時間是106年9月，辦聚餐也是
    在這個時間，後來我就聯絡不上對方，也沒有辦法叫對方退
    款，我也不知道之前是否有辦過聚餐」是正確的。我在地檢
    署沒有提到還另外繳了一筆入會費5,000元，那時候沒有講
    到Line以外的事情。（問：你有無保留參加106年9月活動Li
    ne對話紀錄？）我現在沒有了，因為我手機壞掉之後，來不
    及把它存下來。（問：提示警卷第27至28頁被告與黃笙瑋Li
    ne對話紀錄翻拍照片，這個是本案另一個被害人提供被告用
    Line傳給他的一個聯誼會活動，訊息要旨為「聯誼會活動公
    告，我們將於10月20、21日在臺中市分別舉辦兩場聯誼活動
    ，10月27、28在彰化，這次是由論壇夫妻私下徵召活動」，
    你於106年9月所繳的2000元是否參加同樣的活動？）我沒印
    象是在彰化，因為我印象中是在南部。南部的哪個縣市沒有
    印象，我忘記了，舉辦聯誼會活動的時間不是10月20、21日
    ，10月27、28日，應該是其他時間，是在106年9月等語（本
    院卷第379至386頁）。依證人莊富錦上開證述，被告以Line
    傳送其一份聯誼會活動公告，內容為將在106年9月間某日，
    在南部某縣市舉證聯誼會活動，其因報名參加該聯誼會活動
    ，依被告指示於匯款2,000元至被告指定之前妻王萍所申設
    永康農會帳戶後，被告就找不到人，傳Line訊息也沒有讀取
    及回復。與卓帛霖上開所證述其要參加被告在臺北市所舉辦
    的聯誼會活動，依被告指示於匯款2,000元至被告指定之前
    妻王萍所申設永康農會帳戶後，活動沒有舉辦，沒有通知延
    期。被告人就找不到等情節亦屬相同。
　⑥且有中國信託商業銀行股份有限公司108年5月23日中信銀字
    第108224839106306號函暨附件帳號基本資料（偵卷二第129
    至136頁）、中國信託存款存摺封面暨交易明細（偵卷二第2
    14頁）在卷可憑，佐證莊富錦有匯款2,000元至被告指定王
    萍永康農會帳戶。
　⑶綜合上情，堪信卓帛霖所為上開證述應與事實相符而可信。
    則依卓帛霖上開證述，足信被告並無在106年9月間某日，在
    臺北市舉辦其向卓帛霖所宣稱由論壇夫妻所舉證之聯誼會活
    動之真意，其以Line向卓帛霖傳送聯誼會活動公告係虛偽不
    實，目的在使人陷於錯誤而匯款2,000元至被告指定帳戶以
    詐取金錢，被告自有詐欺取財之犯意及犯行，應堪認定。
　⑷被告雖辯稱：「龐德夫妻情侶聯誼會」都有舉辦活動，也有
    會員來參加，活動結束才能退錢。卓帛霖的部分，我有改定
    一個時間請他來參加，他說不能來參加，我與卓帛霖一直都
    有以Line聯絡，他沒有要求我退費，我認為他的錢保留在裡
    面才沒有退還等語，提出①被告住家門口翻拍照片2張（本院
    卷第195頁），②「陳立民」Facebook貼文留言暨對話紀錄擷
    圖9張（本院卷第195至199頁），③被告與卓帛霖Line對話紀
    錄擷圖1張（本院卷第201頁），④電子郵件擷圖2張（本院卷
    第243頁），⑤龐德成年主題聯誼會活動照片56張（本院卷第
    245至263頁）為憑。惟查：上開①被告住家門口翻拍照片2張
    及②「陳立民」Facebook貼文留言暨對話紀錄擷圖9張，係被
    告住家門口遭人放置紙條，記載被告有不名譽行為，及「陳
    立民」Facebook貼文留言亦指稱被告有不名譽行為，然此與
    本案之犯罪事實均無關，無從為有利於被告之認定。另上開
    ③被告與卓帛霖Line對話紀錄擷圖1張，並無記載時間，內容
    也未提及被告邀請卓帛霖參加活動而卓帛霖以工作忙沒空而
    拒絕，自不足以證明被告所辯：其有改定一個時間請卓帛霖
    來參加聯誼會活動而卓帛霖稱不能參加之事。至於④電子郵
    件擷圖2張，其上記載聯絡日期為106年2月26日，核與本案
    之案發時間在106年9月間不符，參酌證人卓帛霖於本院亦證
    稱：這是一開始我接觸到這個網路論壇時被告與我的聯絡，
    應該是第一次左右等語，顯見上開電子郵件係卓帛霖參加此
    「龐德夫妻情侶聯誼會」網站時，被告與卓帛霖間之聯繫，
    自無法證明被告所辯在106年9月間邀約卓帛霖參與上開聯誼
    會活動，並收取2,000元後仍與卓帛霖一直保持聯繫。至於
    被告所提出⑤龐德成年主題聯誼會活動照片56張，舉辦之時
    間顯示為2011年（或100年）、2012年，地點顯示在海邊、
    射擊場、墾丁或屏東，與本件案發時間在106年間無關，且
    縱認被告之「龐德夫妻情侶聯誼會」網站曾經在100年、101
    年間確實舉辦過聯誼會活動，然被告既係在106年9月間以Li
    ne訊息各別傳送予會員聯誼會活動公告，被告就其對於各別
    會員間之各次行為，究有無詐欺犯意及犯行，允宜各別認定
    之，無從僅以被告曾於100、101年間舉辦該論壇聯誼會活動
    ，即推論被告於106年間對於各別會員之各次行為即無詐欺
    犯意及犯行。再者，被告並未舉出任何事證證明其傳送予卓
    帛霖之106年9月間聯誼會公告，曾有活動結束才能退費或沒
    有參加活動則錢一直保留在裡面等記載，則被告辯稱：活動
    結束才可以要求退費，我認為卓帛霖的錢保留在裡面才沒有
    退還等語，核屬卸責之詞，無法採信。
　⑸綜上，被告關於卓帛霖部分，所為辯解均難認有理，本案關
    於犯罪事實一之㈠部分，事證明確，堪以認定，應予依法論
    科。　
　⒉犯罪事實一之㈡部分：
　⑴證人黃笙瑋於本院證稱：他說要舉辦一個活動，但是他突然
    取消活動。我說取消活動應該把錢退還給我，他就說這個活
    動的金額當時我匯款給他是匯給臺中主辦夫妻的帳戶，所以
    他沒有辦法退款給我，可是後來我發現不是的，根本沒有這
    個臺中夫妻，他根本沒有要辦活動，我才知道我受到詐騙。
    被告一直告訴我說這個活動是有人要舉辦，但是錢要我匯到
    他所提供的帳戶裡面，事實上這個帳戶根本不是什麼臺中主
    辦夫妻的，原來這個帳戶是被告老婆的，根本沒有這個臺中
    主辦夫妻。「龐德夫妻情侶聯誼會」是一個網站，我當初繳
    了2,000元加入聯誼會，加入後沒有參加過任何活動。我在1
    06年9月29日13時31分有接到一個自稱「龐德夫妻情侶聯誼
    會」的負責人表示說網路社團的活動即將開始，他是用Line
    通知我說要舉辦活動。繳費2,000元之後，我收到被告傳來1
    份Line訊息「由於我們論壇目前因為流量關係，經費有問題
    ，導致目前論壇是關閉狀態，我來請問你們，是否能幫忙，
    先一人集資代墊2,000元，我來支付論壇資金。然後在活動
    當天，我再拿還給你們，當面致謝。」之後被告又再傳給我
    1份Line訊息「若主辦夫妻無法如期舉行活動，我們將容許
    他們延後」。106年10月18日再接到1份被告傳來Line訊息「
    由於我們個人，家裡有一些經濟事一時無法處理，則需11月
    方能解決，所以我們夫妻無法盡興玩樂，因此這次我們夫妻
    就不參加」。「由於主辦活動，論壇事先有規定，主辦夫妻
    可以依當時情況，而有改變一次行程的權利，這也是各位報
    名時，我提到的」，「我有建議主辦夫妻擇期在11月舉辦，
    屆時我們夫妻就一定會參加，其他夫妻也有意願跟進，因此
    ，活動將延到下個月」。第一，前面他的公告就有錯誤，因
    為他是在我付錢之後才說他們可以延期1次，他應該在我匯
    款之前就先說明，但他沒有。第二，因為活動都還沒舉辦，
    他就傳了訊息來要我再付2000元。我當時就知道我應該是遇
    到詐騙。這個活動後來沒有辦，被告跟我講取消。我是報名
    參加10月21日臺中舉辦的聯誼會活動，我只知道這一場是沒
    有辦，其他的我並不知道等語（本院卷第327至345頁）。　
　⑵證人黃笙瑋上開於本院審理中所為證述，有下列補強證據可
    佐：
　①被告與黃笙瑋Line對話紀錄翻拍照片40張，核與黃笙瑋前揭
    所述述內容相符。
　②證人卓帛霖上開於偵查及本院審理中所為證述（偵卷三第105
    至106頁、本院卷第360至373頁），卓帛霖遭被告以同樣方
    式詐騙2,000元。
　③被告於本院110年4月6日審理中自承：（問：黃笙瑋參加的這
    場106年10月21日臺中的聯誼活動，後來延到11月份，11月
    份是否有辦？）沒辦，沒有辦法辦等語（本院卷第351頁）
    。足見黃笙瑋所報名參加的聯誼會活動，被告先宣稱延期至
    11月份，惟至11月份亦未舉辦，難認有何舉辦之真意。
　　再被告於本院110年4月27日審理中供承：（問：提示警卷第
    39頁LINE訊息，時間為106 年10月5日，內容為「這是一份
    發給這次活動的三位單身及兩對夫妻的信件，由於我們論壇
    目前因為流量關係，經費有問題，導致目前論壇是關閉狀態
    ，我來請問你們是否能幫忙，先一人集資代墊2,000，我來
    支付論壇租金，然後在活動當天我再拿還給你們，當面致謝
    ，這是不勉強」等語，此為你發給黃笙瑋的訊息嗎？）是我
    發給黃笙瑋的訊息。因為論壇要關起來了，沒有經費。（問
    ：論壇是在何時關閉？）論壇前後關閉了5、6次，這次我忘
    記了，記不起來了。（問：論壇關閉的原因？）因為租約到
    期，到期就會被關起來，繳錢就會開啟。（問：為何沒有錢
    付租金？）架設論壇跟會員繳費的錢是不一樣的，論壇的錢
    是我自費的，因為我本身生活有問題，我還要去支付論壇的
    費用，所以我沒有辦法支付論壇的費用。因為我要照顧家庭
    ，我也有工作，因為錢不夠我只能關閉論壇，論壇的租金跟
    我房屋的租金，我一定要先繳房屋，不然我要去住路邊等語
    （本院卷第462至464頁）。查被告傳送黃笙瑋上開舉辦聯誼
    會活動公告，迨黃笙瑋繳納報名費後，隨即告知黃笙瑋該論
    壇是處於關閉狀態，要求黃笙瑋集資代墊2,000元以支付租
    金，堪認被告當時經濟困窘，實難信被告確有如期舉辦聯誼
    會活動之真意。
　⑶綜合上情，黃笙瑋所為上開證述應與事實相符而可信。則依
    黃笙瑋上開證述及被告與黃笙瑋Line對話紀錄翻拍照片40張
    所示，被告以Line傳送予黃笙瑋將於106年10月21日在臺中
    市舉辦聯誼會活動之訊息，並未在訊息內提及主辦夫妻可以
    延期1次之權利，復於黃笙瑋繳納報名費後，隨即於同年10
    月5日傳送Line訊息告知「龐德夫妻情侶聯誼會」網站論壇
    因積欠租金處於關閉狀態，要求黃笙瑋集資代墊租金，嗣再
    傳送Line訊息予黃笙瑋表示「若主辦夫妻無法如期行活動，
    我們將容許他們延後」，同年10月17日再傳送Line訊息予黃
    笙瑋表示「由於我們個人，家裡有一些經濟事一時無法處理
    ，則需11月方能解決……我有建議主辦夫妻擇期在11月舉辦……
    因此活動將延到下個月……」，但實際上在106年11月份亦沒
    有在臺中市舉辦該聯誼會活動，足信被告並無在106年10月2
    1日，在臺中市舉辦其向黃笙瑋所宣稱由論壇夫妻所舉行之
    聯誼會活動之真意，其以Line向黃笙瑋傳送聯誼會活動公告
    係虛偽不實，目的在使人陷於錯誤匯款2,000元至被告指定
    帳戶以詐取金錢，被告自有詐欺取財之犯意及犯行，應堪認
    定。
　⑷被告雖辯稱：「龐德夫妻情侶聯誼會」都有舉辦活動，也有
    會員來參加，活動結束才能退錢。黃笙瑋的部分，活動結束
    才能退錢，他不願意，沒有舉辦活動是其中一對夫妻有生理
    期的問題等語，提出①被告住家門口翻拍照片2張（本院卷第
    195頁），②「陳立民」Facebook貼文留言暨對話紀錄擷圖9
    張（本院卷第195至199頁），③被告與卓帛霖Line對話紀錄
    擷圖1張（本院卷第201頁），④電子郵件擷圖2張（本院卷第
    243頁），⑤龐德成年主題聯誼會活動照片56張（本院卷第24
    5至263頁）為憑。惟查：上開被告所提出①至⑤之證據，無從
    為有利被告之認定，已詳如前述。又被告既自承黃笙瑋所參
    加預定在106年10月21日在臺中市舉辦的聯誼會活動延至同
    年11月份後，亦沒有舉辦，既根本沒有舉辦，自不生所謂活
    動結束才能退錢之問題。再者，被告辯稱沒有舉辦活動是其
    中一對夫妻有生理期的問題等語，若被告確有舉辦該次臺中
    市聯誼會活動之真意，則僅是生理期問題，延期數天辦理即
    可，其以其中一對夫妻有生理期問題而取消辦理該場次聯誼
    會活動，不能認為有理，益證被告並無在臺中市舉辦其向黃
    笙瑋所宣稱由論壇夫妻所舉行之聯誼會活動之真意，所辯自
    不可採。
　⑸綜上，被告關於黃笙瑋部分，所為辯解均難認有理，本案關
    於犯罪事實一之㈡部分，事證明確，堪以認定，應予依法論
    科。　　　
二、論罪：
　  核被告就犯罪事實一之㈠、㈡所為，均係犯刑法第339條第1項
    之詐欺取財罪。其先後2次犯行，犯意各別，時間有異，應
    予分論併罰。
三、量刑及定執行刑：
　㈠量刑：　　　　　　　　　　
　　爰審酌被告不思以正當途逕取財，對於其負責經營之「龐德
    夫妻情侶聯誼會」網站之會員，以通訊軟體Line之各別聯繫
    方式，佯稱將舉辦聯誼會活動，使會員陷於錯誤而報名，以
    詐取會員之報名費，嗣再以各種藉口延期或取消辦理，或拒
    絕與報名會員聯繫，所為應予非難，犯後否認犯行，難認有
    悔意，迄今尚未與被害人卓帛霖、告訴人黃笙瑋達成和解，
    取得諒解，彌補其等損害，惟另考量其對各別會員所詐取之
    金錢非多，並兼衡其智識程度為國中畢業，現從事維修電腦
    及在大樓電梯間放置廣告工作，每月收入約3、4萬元，目前
    獨居生活，已離婚，女兒去世，需扶養前妻之子之家庭、經
    濟、生活狀況等一切情狀，就其先後2次詐欺取財犯行，分
    別量處如主文第一項所示之刑，並均諭知易科罰金之折算標
    準。
  ㈡定執行刑：　　
　　被告所犯之罪，共計2罪，犯罪次數非多，均係犯詐欺取財
    罪，均非屬偶發性犯罪，其犯行造成被害人及告訴人之財產
    損害，且因被害人不同，對於法益之侵害具有加重效應，惟
    犯行之時間相近，所獲得不法利益非鉅，被害人之人數為2
    人，被害人之人數非多，綜合被告上開各罪全部犯罪情節、
    手段、危害性，認為被告惡性非重。是衡量其之責任與整體
    刑法目的及相關刑事政策，依刑法第51條所定限制加重原則
    ，及多數犯罪責任遞減原則，爰定本件被告應執行刑如主文
    第一項所示，併諭知易科罰金之折算標準。
四、沒收：　　
　　被告詐欺卓帛霖、黃笙瑋之犯罪所得各為2,000元，合計為4
    000元，被告自承均無退還卓帛霖、黃笙瑋等語（本院卷第1
    05頁），雖未扣案，應依刑法第38條之1第1項前段、第3項
    規定宣告沒收，於全部或一部不能沒收或不宜執行沒收時，
    追徵其價額。　　
據上論結，應依刑事訴訟法第299 條第1 項前段，刑法第339條
第1項、第41條第1項前段、第51條第5款、第38條之1第1項前段
、第3項，判決如主文。
本案經檢察官徐書翰提起公訴，檢察官盧駿道到庭執行職務。
中　　華　　民　　國　　110 　年　　5 　　月　　28　　日
                  刑事第十三庭    審判長法  官  鄭彩鳳

                                        法  官  陳振謙

                                        法  官  陳川傑
以上正本證明與原本無異。
如不服本判決應於收受本判決後20日內向本院提出上訴書狀，並
應敘述具體理由。其未敘述上訴理由者，應於上訴期間屆滿後20
日內向本院補提理由書狀（均須按他造當事人之人數附繕本）「
切勿逕送上級法院」。 
　　　　　　　　　　　　　　　　　      書記官  薛雯庭
中　　華　　民　　國　　110 　年　　5 　　月　　28　　日
附錄本案論罪科刑法條全文
中華民國刑法第339條（普通詐欺罪）
意圖為自己或第三人不法之所有，以詐術使人將本人或第三人之
物交付者，處5年以下有期徒刑、拘役或科或併科50萬元以下罰
金。
以前項方法得財產上不法之利益或使第三人得之者，亦同。
前二項之未遂犯罰之。